【裁判字號】    92,訴,1625
【裁判日期】    920919
【裁判案由】    加重強盜
【裁判全文】
臺灣臺中地方法院刑事判決                        九十二年度訴字第一六二五號
    公  訴  人  臺灣臺中地方法院檢察署檢察官
    被      告  甲○○
    指定辯護人  本院公設辯護人  戊○○
右列被告因加重強盜案件，經檢察官提起公訴（九十二年度偵字第五一二三號），本
院判決如左：
    主  文
甲○○意圖為自己不法之所有，攜帶兇器，搶奪他人之動產，處有期徒刑壹年捌月。
    事  實
一、甲○○之友人乙○○因細故與丁○○發生閒隙，懷恨在心，乃於民國九十一年三
    月十六日二十三時許，夥同甲○○前往丁○○位於南投縣埔里鎮○○街三號住家
    ，由乙○○在車上把風，甲○○持短棍毆打丁○○（乙○○傷害丁○○部分，業
    據丁○○撤回告訴，並經臺灣南投地方法院判決不受理確定），甲○○毆打丁○○時，發現丁○○手持摩托羅拉牌行動電話一支，竟意圖為自己不法之所有，另
    行基於搶奪之犯意，持短棍兇器，毆打丁○○頭部，並趁丁○○注意力轉移未及
    防備之際，出手搶奪丁○○所有上開行動電話一支，得手後與不知情之乙○○一
    同駕車離去，嗣經乙○○因上開傷害案件受警訊時，輾轉通知甲○○到案說明並
    交還該行動電話，再託友人黃修育返還手機予丁○○。
二、案經被害人丁○○訴由南投警察局埔里分局報請臺灣臺中地方法院檢察署檢察官
    偵查起訴。
    理  由
一、訊據被告甲○○固坦承傷害告訴人丁○○之行為，惟矢口否認有何搶奪犯行，辯
    稱：乙○○約伊至告訴人丁○○住處談事情，乙○○與告訴人雙方講話有不愉快
    ，伊即下車與告訴人談，但一言不合，即與告訴人打起來，伊並非故意搶奪告訴
    人上開行動電話，實際是伊與告訴人打架過程中不小心拿到告訴人上開行動電話
    ，伊並無搶奪的意思等詞；經查，告訴人在警訊及檢察官訊問時指訴：當天伊正
    返家後欲將機車停好，二名男子走過來，其中一名男子即用不明兇器打伊頭部，
    致伊受傷跪倒在地上，伊緊握手機，但該名男子趁機強行搶走伊左手上之上開行
    動電話，他拿走手機時伊係知情，但他搶了手機即離開，時間應在瞬間，嗣伊家
    人聽到聲音打開門時，該二名男子即乘車逃逸等語，核與被告在檢察官訊問時對
    於搶奪部分認罪等情相符，且行動電話之質的堅硬，體積至少有手掌般大小，被
    告縱使確有抓住告訴人持有行動電話之手，用以抵擋反擊，但於逃離時，被告若
    非有意取走告訴人之行動電話，只需放開告訴人的手即可，實不可能在告訴人緊
    握上開行動電話之情形下，不小心一併取走該支行動電話，是被告前開辯詞，顯
    與常情相悖，且屬卸責之詞，殊無可採，復有診斷證明書、上開行動電話贓物認
    領保管單各一件附卷可佐，是本件事證明確，被告犯行已堪認定，另被告聲請訊
    問證人丙○○部分，因本院審酌被告雖陳稱：證人丙○○當時與證人乙○○同在
    車上，應該有看到伊與告訴人發生爭執之情形，伊認為證人乙○○應該有看到伊
    與告訴人爭吵的情形等詞，但核證人乙○○到庭證述：伊因人在距離現場約五十
    至一百公尺的車上，故未看到被告毆打告訴人之情形，後來因警察詢問伊究何人
    拿走告訴人行動電話之事，伊即打電話予被告，被告稱有拿該支行動電話，故即
    告訴被告應返還行動電話予告訴人，關於被告如何拿到告訴人之上開行動電話，
    伊未詢問亦不清楚等內容，已難認定證人丙○○可較同在車上之證人乙○○更清
    楚看到被告與告訴人爭吵情形，甚至被告取走告訴人所有上開行動電話之方式，
    故本院認為已無訊問證人丙○○之必要，附此敘明。
二、被告搶奪告訴人所有上揭行動電話時所持之短棍，客觀上足以對人之生命、身體
    、安全構成威脅，自屬兇器。另告訴人固於偵查中指稱：被告打我的頭的時候，
    我血已經流很多，我根本無法抵抗等語，惟按強盜罪之強暴、脅迫，以所施用威
    嚇之程度，客觀上足以壓抑被害人之意思，至使不能抗拒為已足。至施用之威嚇
    手段，客觀上是否足以壓抑被害人之意思自由，應依一般人在同一情況下，其意
    思自由是否因此受壓制為斷，不以被害人之主觀意思為準。最高法院八十七年度
    台上字第三七０五號裁判可參。且如上所述，告訴人在警訊及檢察官訊問時指訴
    ：當天伊正返家後欲將機車停好，二名男子走過來，其中一名男子即用不明兇器
    打伊頭部，致伊受傷跪倒在地上，伊緊握手機，但該名男子趁機強行搶走伊左手
    上之上開行動電話，他拿走手機時伊係知情，但他搶了手機即離開，時間應在瞬
    間，嗣伊家人聽到聲音打開門時，該二名男子即乘車逃逸等情，可知被告毆打告
    訴人之時間甚短，且告訴人遭被告毆打後，係受有頭部外傷，右側頂部頭皮割裂
    傷（二點五公分長），於九十一年三月十六日急診治療後，又經門診治療二次等
    情，有前開診斷證明書一紙可憑，足見告訴人當時所受之傷勢尚非嚴重，並參以
    告訴人之家人於其遭被告毆打後，隨即出門察看各情，一般人在上開同一危害情
    況下，其意思自由應尚非完全受到壓抑，揆諸前揭裁判意旨，應認被告以短棍對
    告訴人施強暴之手段，並未達於至使不能抗拒之程度，核與刑法第三百二十八條
    第一項規定之強盜罪構成要件即屬有間，即本件被告係利用告訴人不及抗拒之際
    ，而強行掠取其所有前揭行動電話，並非持短棍強暴、脅迫告訴人，至使其不能
    抗拒，而取其上開行動電話，故被告此部分犯行應構成刑法第二百二十六條第一
    項攜帶兇器搶奪罪，而非攜帶兇器強盜罪，公訴人認被告係犯刑法第三百三十條
    第一項加重強盜罪，尚有未洽，惟起訴犯罪之社會基本事實則屬同一，起訴法條
    應予變更；爰審酌被告前有搶奪、竊盜等前科，素行不良，且年輕力壯，不思努
    力工作賺取正當酬勞，竟以搶奪方式牟取他人財物，危害社會秩序非淺，行搶時
    甚攜帶短棍，對告訴人之人身安全產生危險，惡性不輕，事後未能坦承犯行，欠
    缺悔過之具體表現，惟犯罪所得非鉅等一切情狀，量處如主文所示之刑。至被告
    搶奪告訴人所用之短棍一支，因未扣案，形體不明，為免將來執行困難，爰不予
    宣告沒收。
據上論斷，應依刑事訴訟法第二百九十九條第一項前段、第三百條，刑法第三百二十
六條第一項，判決如主文。
中    華    民    國      九十二      年       九      月     十九    日
                                臺灣臺中地方法院刑事第一庭
                                      法  官  楊  曉  惠
右正本證明與原本無異。
如不服本判決，應於判決送達後十日內向本院提出上訴狀，上訴於臺灣高等法院臺中
分院( 須附繕本 )。
                                      書記官
中    華    民    國      九十二      年       九      月     十九    日
附錄論罪科刑法條
刑法第三百二十六條第一項
犯前條第一項之罪，而有第三百二十一條第一項各款情形之一者，處一年以上七年以
下有期徒刑。
刑法第三百二十一條
犯竊盜罪而有左列情形之一者，處六月以上、五年以下有期徒刑：
一  於夜間侵入住宅或有人居住之建築物、船艦或隱匿其內而犯之者。
二  毀越門扇、牆垣或其他安全設備而犯之者。
三  攜帶兇器而犯之者。
四  結夥三人以上而犯之者。
五  乘火災、水災或其他災害之際而犯之者。
六  在車站或埠頭而犯之者。
前項之未遂犯罰之。


司法院資訊處製作；財團法人民間司法改革基金會備份。
